臺灣高雄地方法院刑事判決　　　　　　　　　　　　九十一年度易字第三一二二號
　　公　訴　人　臺灣高雄地方法院檢察署檢察官
　　被　　　告　乙○
右列被告因毒品危害防制條例案件，經檢察官聲請簡易判決處刑（九十一年度偵字第
一０九八七號），本院認不宜以簡易判決處刑（九十一年度鳳交簡字第八一一號），
爰適用通常程序審理，判決如左：
        主  文
乙○無罪。
        理  由
一、公訴意旨略以：被告乙○於民國九十一年五月十四日上午十一時三十五分許（公
    訴人誤載為九十一年五月十四日「時一」時三十五分許）為駕駛車牌號碼２１６
    ８─ＦＡ號自用小客車，沿高雄市○○○路由北往南方向行駛，途經鎮中路左轉
    欲進入禁止臨時停車之平交道時，應注意當時平交道之警鈴已響，閃光號誌已顯
    示，駕駛人應暫停俟火車通過後，看、聽二方卻無火車駛來，始得通過。且當時
    車輛甚多，其前方車行進速度甚緩，有塞車現像，尤應特別警戒車前狀況，及兩
    車併行之間隔，以避免危害發生。依當時之情形，並無不能注意之情事，竟疏未
    注意，貿然緊跟前車前行，致其車通過平交道時為放下之遮斷器阻擋並打到引擎
    蓋，進退不得，致生供公眾運輸之火車往來之危險，適臺灣鐵路管理局高雄機務
    段司機甲○○駕駛壬工作班貨物列車於是時行經該平交道，即因被告乙○所駕之
    車停於該處，煞車不及而與該自用小客車發生撞擊，致該貨物列車車廂三部（３
    ５Ｎ２４０１１、３５Ｎ２３０１４、３５Ｎ２３２３９）損壞，腳踏板扭曲、
    下部漏斗扳手彎曲受損，認為被告乙○涉犯刑法第一百八十四條第三項之罪嫌等
    語。
二、按犯罪事實應依證據證據認定之，無證據不得推定其犯罪事實，刑事訴訟法第一
    百五十四條定有明文。又事實之認定，應憑證據，如未能發現相當證據，或證據
    不足以證明，自不能以推測或擬制之方法，為裁判基礎（最高法院四十年台上字
    第八六號判例可資參照）。末按認定犯罪事實所憑之證據，雖不以直接證據為限
    ，間接證據亦包括在內；然而無論直接或間接證據，其為訴訟上之證明，須於通
    常一般之人均不致有所懷疑，而得確信其為真實之程度者，始得據為有罪之認定
    （最高法院七十六年度台上字第四九八六號判例可資參照）。
三、公訴人認被告有上開犯行無非係以被告有闖越平交道及未保持安全距離通過平交
    道之過失行為為據。被告於偵訊時堅決否認有公訴人所指之犯行，辯稱當時係柵
    欄突然放下，導致其車輛無法通過等語。經查：
    （一）證人即駕駛壬工作班貨物列車之甲○○於本院審理時證述：「（問：九十
          一年五月十四日下午一時三十五分發生撞擊之火車是否為你所駕駛？事情
          發生經過為何？）當日是我所駕駛的，我駕駛這種車子已經三十年。發生
          時點是九十一年五月十四日下午一時三十五分左右於鎮○街○○道上。當
          時被告已經越過鐵軌。平交道設置是前二、三百公尺就有警報放下柵欄。
          被告當時在遮斷器放下前已經過去，所以不是闖越柵欄而過；可能是為中
          山路的紅燈，導致他無法過去。發現當時火車已經無法煞車。」等語（參
          見本院九十一年十月二十一日審判筆錄），足認被告乙○駕駛車牌號碼２
          １６８─ＦＡ號自用小客車至高雄市鎮○路○○道時，警鈴尚未響起，柵
          欄亦尚未放下，並未有闖越高雄市鎮○路○路平交道而違反道路交通安全
          規則第一百零四條第二項之情事，此外，另目擊證人丙○○亦於本院審理
          時證述：「當時欄架還沒放下來時，被告已經通過這邊欄架，前面並沒有
          車輛；因為當時前面為紅燈，等另邊欄架放下來時，被告無法過去而發生
          撞擊的，我也不知道被告為何沒有通過欄架。」等語，綜合上開證人所述
          ，被告乙○既無闖越平交道之行為，亦未有緊跟車輛未保持安全距離通過
          平交道等情，故被告就本件交通事故之發生並無公訴人所指之過失行為，
          應堪認定。此外，公訴人亦未舉證被告另外尚有其他過失行為。
    （二）另按刑法第一百八十四條第三項、第一項過失損壞軌道、燈塔、標識或他
          法致生、火車、電車或其他供水、陸、空公眾運輸之舟、車及航空機往來
          危險罪之成立，須行為人之行為致火車、電車或其他供水、陸、空公眾運
          輸之舟、車、航空機生往來之危險，始足當之，而所謂其他供水、陸、空
          公眾運輸之舟車航空機，性質屬補充性概括規定，立法目的在杜列舉性規
          定之遺漏，因而該條所列舉之火車、電車亦必屬資供公眾運輸之交通工具
          ，如非供公眾運輸之用，即非不特定多數人安全所繫，即與本罪之構成要
          件客體不符（參見蔡墩銘著刑法各論條訂第四版第三編第三節第一章關於
          對於公眾安全犯罪第三節危害交通部分）。本件被告乙○固於九十一年五
          月十四日上午十一時三十五分許，在高雄市鎮○路上之平交道駕駛車牌號
          碼２１６８─ＦＡ號自用小客車與甲○○駕駛壬工作班貨物列車撞擊，然
          與被告自小客車互撞之壬工作班貨物列車係屬於貨物列車，並未附掛客運
          車廂，亦未有旅客搭乘，有證人甲○○於警訊中證述綦詳，是以，被告損
          壞之火車非供公眾運輸之交通工具，揆諸前揭說明，應非屬刑法第一百八
          十四條構成要件之行為客體。
四、從而，公訴人並未舉證被告乙○確有闖越平交道或未保持安全距離通過平交道之
    過失行為，而被告所毀壞貨物列車是否屬於刑法第一百八十四條構成要件之客體
    ，亦非無疑。此外，本院復查無其他積極證據足資認定被告公訴人所指之犯行，
    揆諸首揭法律規定與判例意旨，既不能證明被告犯罪，本院自應為無罪判決之諭
    知。
五、被告乙○經合法傳喚無正當理由未到庭，本院認為應諭知無罪之判決，故依刑事
    訴訟法第三百零六條之規定，不待被告陳述逕行判決，附此敘明。
據上論斷，應依刑事訴訟法第四百五十二條、第三百零一條第一項、第三百零六條，
判決如主文。
中      華      民      國     九十一     年     十二    月    十八     日
                                      臺灣高雄地方法院刑事庭
                                          法  官  廖建瑜
右正本證明與原本無異。
如不服本判決，應於判決送達後十日內，向本院提出上訴狀。
                                          書記官  王翌翔
中      華      民      國     九十一     年     十二    月    十八     日
